【裁判字號】    99,易,872
【裁判日期】    990614
【裁判案由】    傷害
【裁判全文】
臺灣高雄地方法院刑事判決               99年度易字第872號
公  訴  人  臺灣高雄地方法院檢察署檢察官
被      告  丙○○
上列被告因傷害案件，經檢察官提起公訴（98年度偵字第19422
號），本院判決如下：
    主  文
丙○○犯過失傷害罪，處拘役拾日，如易科罰金，以新臺幣壹仟
元折算壹日。
其餘被訴部分無罪。
    事  實
一、丙○○與乙○○為夫妻關係，丙○○於民國98年5 月13日下
    午5 時25分許，在高雄縣鳳山市○○路與鳳明街111 巷口，
    因不滿甲○○與其妻乙○○過從甚密而起口角，本應注意如
    用力拉扯他人手握之機車手把可能致人受傷，且無不能注意
    之情事，竟疏未注意，因與甲○○進行爭論而以手拉扯甲○○所騎乘之機車右側手把上之右照後鏡，致甲○○受有右手
    腕及右手背挫傷之傷害。
二、案經乙○○、甲○○訴由高雄縣政府警察局鳳山分局報告高
    雄地方法院檢察署檢察官偵查起訴。
    理  由
壹、證據能力：
    按「被告以外之人於審判外之陳述，雖不符前四條之規定，
    而經當事人於審判程序同意作為證據，法院審酌該言詞陳述
    或書面陳述作成時之情況，認為適當者，亦得為證據。當事
    人、代理人或辯護人於法院調查證據時，知有第159 條第1
    項不得為證據之情形，而未於言詞辯論終結前聲明異議者，
    視為有前項之同意」，刑事訴訟法第159 條之5定 有明文。
    本件檢察官及被告於本院準備程序，就本判決所引用各項證
    據（含傳聞證據、非傳聞證據及符合法定傳聞法則例外之證
    據）之證據能力，均表示同意作為證據，且於本院言詞辯論
    終結前，檢察官及被告對於卷附具有傳聞證據性質之證據，
    既均已知其情，均未聲明異議，本院認該具有傳聞證據性質
    之證據，並無任何違法取證之不適當情形，以之作為證據使
    用係屬適當，自得採為認定被告犯罪事實之證據。
貳、有罪部分：
一、訊據被告固坦承有拉扯甲○○所騎乘機車之右照後鏡之事實
    ，但矢口否認有何過失傷害之犯行，辯稱：乙○○、甲○○
    與被告間有多個訴訟對立，證詞難期客觀可信，且甲○○陳
    稱被告拉伊（此處指甲○○）之機車把手導致伊手腕扭傷，
    但歐陽瑞娟卻僅證稱看到被告拉甲○○之衣領，顯見甲○○
    證詞與歐陽瑞娟證詞不符，何況甲○○若係手腕扭傷，為何
    驗傷單係右手腕及右手背挫傷云云。
二、經查，被告自承當時有以徒手拉扯甲○○之機車右照後鏡，
    佐以證人歐陽瑞娟於偵查中明確證稱：距離被告及甲○○約
    2 公尺，有看到被告拉甲○○之機車右邊車把，因機車之照
    後鏡一般與機車手把相連，歐陽瑞娟所為證詞應仍足以佐證
    被告有拉扯之行為，是被告當時有以徒手拉扯甲○○之機車
    右照後鏡乙節，應堪認定。又甲○○受有上揭傷害，業據證
    人甲○○於偵查中明確證稱：因機車遭被告拉扯而右手腕拉
    傷等語，且有大東醫院98年5 月13日診斷證明書在卷可稽。
    此外，甲○○因右手腕挫傷，自98年5 月14日前往銘祥中醫
    診所治療5 次等情，亦有銘祥中醫診所98年7 月21日診斷證
    明書在卷可稽，是甲○○所受之右手腕挫傷應即為甲○○所
    稱之手腕拉傷，甲○○所為證述應與診斷證明書所載之傷害
    相符。至於甲○○另受有右手背挫傷部分，以被告當時拉扯
    機車右照後鏡之情形，並非不可能導致甲○○右手背與機車
    擦撞而受傷，甲○○確實可能因為被告之行為而同時受有右
    手腕挫傷及右手背挫傷，故被告上揭所辯亦不足採。是被告
    因拉扯甲○○之機車右照後鏡，致甲○○受有上揭傷害乙節
    ，業據上揭證人證述綦詳且有診斷證明書在卷可稽，應已足
    堪認定。又被告於拉扯甲○○機車右照後鏡時，因拉扯之力
    量甚有可能使當時手握機車車把之甲○○手腕或手部受傷乙
    節，為一般人均可預見，被告對此亦無不能預見之特殊情事
    ，但被告疏未注意而為之，其有過失甚為顯然，被告上揭過
    失傷害之犯行事證明確，被告犯行洵堪認定，應予依法論科
    。
三、核被告所為係犯刑法第284 條第1 項之過失傷害罪，公訴意
    旨認雖被告係犯刑法第277 條第1 項之傷害罪嫌，惟被告當
    時係與甲○○進行拉扯，並無明顯之針對性傷害行為，尚難
    認被告當時確有傷害之故意，公訴意旨認被告係基於傷害之
    犯意為之容有未洽，爰於不妨害起訴基本社會事實同一之範
    圍內，予以變更起訴法條。爰審酌被告與乙○○仍在婚姻關
    係存續中，乙○○竟對被告不履行同居義務，且被告對乙○○與甲○○提出妨害家庭告訴（此部分為被告所不爭且為證
    人乙○○於本院審理及家事法庭調查時證述綦詳），乙○○
    仍持續與異性友人甲○○來往，被告基於家庭法益受威脅之
    心理狀況下，一時失慮，及犯罪之動機、目的、手段，以及
    甲○○所受之傷害程度等一切情狀，量處如主文所示之刑，
    並諭知易科罰金之折算標準。
、無罪部分：
一、公訴意旨略以：被告與乙○○為夫妻關係，被告於98年5 月
    13日下午5 時25分許，在高雄縣鳳山市○○路與鳳明街111
    巷口，因細故與乙○○、甲○○（另為不起訴處分）起口角
    ，竟基於傷害他人身體之犯意，徒手拉扯乙○○，致乙○○
    受有右食指挫瘀青5X3 公分，右手掌3X3 公分瘀腫之傷害，
    因認被告涉犯刑法第277 條第1 項之傷害罪嫌（公訴意旨認
    被告上揭傷害甲○○之犯行與被訴傷害乙○○部分為數罪，
    詳本院卷第25頁）。
二、按犯罪事實應依證據認定之，無證據不得認定犯罪事實；不
    能證明被告犯罪者，應諭知無罪之判決，刑事訴訟法第15 4
    條第2 項、第301 條第1 項定有明文。次按「認定不利於被
    告之事實，須依積極證據，苟積極證據不足為不利於被告事
    實之認定時，即應為有利於被告之認定，更不必有何有利之
    證據」、「刑事訴訟法第161 條已於91年2 月8 日修正公布
    ，修正後同條第1 項規定：檢察官就被告犯罪事實，應負舉
    證責任，並指出證明之方法。因此，檢察官對於起訴之犯罪
    事實，應負提出證據及說服之實質舉證責任。倘其所提出之
    證據，不足為被告有罪之積極證明，或其闡明之證明方法，
    無從說服法官以形成被告有罪之心證，基於無罪推定之原則
    ，自應為被告無罪判決之諭知。」，最高法院30年上字第
    816 號、92年度台上字第128 號著有判例意旨可資參照。
三、公訴意旨認被告涉犯前開罪嫌，無非係以：證人乙○○、甲○○、歐陽瑞娟、王元生之證述及大東醫院受理家庭暴力事
    件驗傷診斷書等為其主要論據。訊據被告堅決否認有何傷害
    犯行，辯稱：伊沒有拉乙○○之手，當時伊係拉甲○○所騎
    乘之機車，證人歐陽瑞娟僅看到乙○○拉開被告與甲○○，
    不確定被告有無拉乙○○之手，則被告如何造成乙○○受傷
    ，且到場警員王元生到場後乙○○、甲○○2 人亦沒有向警
    員表達受有傷害要求驗傷，如乙○○、甲○○2 人當時受有
    傷害豈有不向警員反應之理等語。
四、經查：
  (一)證人乙○○於偵查中雖證稱：當時其不知道被告有騎車跟蹤
    我，其下了歐陽瑞娟之車，剛要跨上甲○○的車，甲○○的
    機車尚未發動，被告拉其右手，此時歐陽瑞娟尚未離開，歐
    陽瑞娟有看到被告拉其右手‧‧‧被告為了不讓甲○○騎機
    車離開，本來是要抓住機車手把，所以就抓住甲○○握著機
    車手把的右手‧‧‧自歐陽瑞娟載其到巷口下車直到其離開
    去警局求救之間，甲○○之機車均無發動或移動位置等語（
    偵卷第43、44頁），然歐陽瑞娟於偵查中明確證稱：我們到
    巷子口會合後，乙○○下我的車，沒有馬上上甲○○的車，
    站著與甲○○交談，我就繼續騎機車到警察局門口時，我回
    頭就看見被告與甲○○2 人用手拉衣領‧‧‧乙○○當時有
    拉開甲○○與被告，至於被告有無拉乙○○的手我不確定等
    語（偵卷第20頁），是乙○○證稱被告有拉其右手云云，顯
    與歐陽瑞娟當時目睹之情況不符。再者，歐陽瑞娟明確證稱
    當時沒有看到乙○○上車，乙○○當時站著與甲○○交談，
    且乙○○自陳當時甲○○機車尚未發動，則乙○○本無必要
    於甲○○機車尚未發動時即登上甲○○之機車，是證人歐陽
    瑞娟證稱：當時乙○○僅站在甲○○機車旁與甲○○交談乙
    節應堪採信。何況，衡諸常情，被告若要將乙○○自甲○○
    車上拉下來應係在甲○○車輛已經發動且無法制止甲○○時
    才有必要，如果被告可以制止駕駛機車之甲○○離開，殊無
    將乙○○拉下之必要，然而當時甲○○之機車既未發動，且
    被告已與甲○○進行拉扯，被告何須再對乙○○為拉扯，是
    乙○○所為指述非但與證人歐陽瑞娟證述之情節不符，且有
    違常情。
  (二)乙○○於本院審理時，對於被告如何抓其手將其拉下乙節，
    僅證稱：我印象中他在右側把我拉下去，但我沒有仔細看被
    告怎麼把我拉下去等語（本院卷第24頁），然乙○○對於當
    日所有發生之情節，諸如為何及如何到安親班找其子更改保
    單，被告與甲○○如何發生爭吵，以及如何去找警察等均能
    明確描述，但對於被告如何傷害乙○○此一告訴之核心內容
    ，竟然無法明確描述，此亦顯有可疑。且乙○○於本院審理
    時證稱：當天有跟警察說要驗傷以及表示要提出傷害告訴（
    本院卷第22頁），但證人即到場警員王元生於偵查中係明確
    證稱：當天乙○○前往警局求援後，其前往現場，當時被告
    、乙○○、甲○○均沒有反應被打傷，被告當天就只有對其
    反應要提出妨害家庭告訴，被告及乙○○、甲○○當天在現
    場都沒有要求要驗傷或要提出傷害告訴等語（偵卷第36頁）
    ，是乙○○之證詞亦明顯與警員王元生證述不符，證人王元
    生與被告及乙○○均無利害關係，被告與乙○○則立場對立
    ，自應以王元生之證詞客觀可信，則當日既係乙○○前往警
    局求援，如有受傷自應立即反應，乙○○當時不但沒有表示
    要驗傷或提出傷害告訴，卻於本院審理時證稱：當時要驗傷
    及提出傷害告訴云云，被告質疑乙○○證詞之可信性，實非
    無據。
  (三)再者，對照歐陽瑞娟證稱當時乙○○有拉開被告與甲○○之
    動作（詳上述），以及乙○○所受之傷害係右食指挫瘀青5X
    3 公分，右手掌3X3 公分瘀腫之傷害等情節以觀，乙○○所
    受之傷害很有可能係於拉開被告及甲○○時所受之傷害。反
    之，乙○○既然無法具體描述被告當時如何拉其下車，則被
    告縱使有拉乙○○下車，拉扯之位置一般係在於手臂才比較
    容易施力（公訴意旨亦認為被告所拉扯之部位為手臂），則
    以此方式拉扯，未必會造成乙○○上揭傷害。是依照當時之
    情境，縱使被告確實有拉扯乙○○，因造成乙○○受有上揭
    傷害之可能原因尚包括乙○○為排解被告與甲○○之拉扯而
    受傷，亦難依照上揭診斷證明書而認乙○○所受之傷害係因
    被告之行為所導致。
五、綜上所述，乙○○之證詞既有上揭齟齬矛盾之處，乙○○當
    時是否有跨上甲○○之機車，被告是否有拉扯乙○○之必要
    亦有可疑，且被告縱使有拉扯乙○○手臂，因乙○○亦有排
    解被告及甲○○之拉扯之動作，乙○○所受之傷害亦可能係
    因為自己之排解動作所造成，是公訴意旨認被告涉嫌前開傷
    害犯行所憑之證據，尚未達於通常一般之人均不致有所懷疑
    ，而得確信其為真實之程度，依刑事訴訟制度「倘有懷疑，
    即從被告之利益為解釋」、「被告應被推定為無罪」之原則
    ，即難據以為被告不利之認定。此外，復查無其他積極之證
    據，足資認定被告有何公訴意旨所指之上開犯行，自屬不能
    證明被告犯罪，依首開說明，自應為被告無罪之諭知。
據上論斷，應依刑事訴訟法第299 條第1 項前段、第300 條、第
301 條第1 項，刑法第284 條第1 項、第41條第1 項，刑法施行
法第1 條之1 ，判決如主文。
本案經檢察官陳俊秀到庭執行職務。
中    華    民    國    99    年    6     月    14    日
                  刑事第十九庭  法  官  黃宣撫
以上正本證明與原本無異。
如不服本判決應於收受送達後10日內向本院提出上訴書狀，並應
敘述具體理由；如未敘述上訴理由者，應於上訴期間屆滿後20日
內向本院補提理由書（均須按他造當事人之人數附繕本）「切勿
逕送上級法院」。
中    華    民    國    99    年    6     月    14    日
                                書記官  林姵妤
附錄本案論罪科刑法條：
中華民國刑法第284條
（過失傷害罪）
因過失傷害人者，處6 月以下有期徒刑、拘役或5 百元以下罰金
，致重傷者，處1 年以下有期徒刑、拘役或5 百元以下罰金。
從事業務之人，因業務上之過失傷害人者，處1 年以下有期徒刑
、拘役或1 千元以下罰金，致重傷者，處3 年以下有期徒刑、拘
役或2 千元以下罰金。

司法院資訊處製作；財團法人民間司法改革基金會備份。
